【裁判字號】    95,中簡上,551
【裁判日期】    951018
【裁判案由】    竊盜
【裁判全文】
臺灣臺中地方法院刑事判決           95年度中簡上字第551號
上  訴  人  臺灣臺中地方法院檢察署檢察官
被      告  乙○○
                      2樓
上列上訴人因被告竊盜案件，不服本院臺中簡易庭中華民國95年
7 月28日95年度中簡字第1642號第一審刑事簡易判決（聲請案號
：臺灣臺中地方法院檢察署95年度偵字第10764 號），提起上訴
，本院管轄第二審之合議庭判決如下：
    主  文
原判決撤銷。
乙○○連續竊盜，處拘役伍拾伍日，如易科罰金，以銀元佰元
即新台幣玖佰元折算壹日。
    事  實
一、乙○○基於意圖為自己不法所有之概括犯意，連續為下列犯
    行：
  (一)於民國95年4 月17日某時，前往甲○○所經營位在臺中市○
    區○村路○段736 號統一超商內，徒手竊取店內之沖泡式UC
    C 咖啡8 包、鮮乳（250CC）1瓶及飲料（600CC）1瓶，得手
    後，供其食用。
  (二)復於同年月25日某時，至上開超商內，徒手竊取店內之麵包
    2 塊、沖泡式UCC 咖啡5 包、鮮乳（250CC）1瓶、飲料（60
    0CC）1瓶及食品罐頭1 罐，得手後，供其食用。
  (三)又於同月26日14時17分，前往上述超商內，徒手竊取店內之
    養樂多3 罐、鮮乳1 瓶（250CC） 及麵包1 塊，得手後藏放
    其所攜帶黑色皮包內，嗣後僅取出報紙結帳，而未將上述貨
    品一併結帳，為甲○○發覺而報警處理。
二、案經甲○○訴由臺中市警察局第一分局報告臺灣臺中地方法
    院檢察署檢察官偵查後聲請簡易判決處刑。
    理  由
一、上揭事實，業據被告乙○○於本院審理時供認不諱，核與告
    訴人甲○○於警詢及本院審理時指訴之情節相符，並有贓物
    認領保管單1 紙、查獲現場圖1 紙及照片2 張附卷可憑，是
    被告前揭自白與事實相符，自堪予以採信。準此，本件事證
    至臻明確，被告竊盜犯行洵堪認定。
二、被告乙○○行為後，刑法及刑法施行法業於94年2 月2 日經
    總統以華總一義字第09400014901 號令修正公布，並於95年
    7 月1 日施行。按行為後法律有變更者，適用行為時之法律
    ，但行為後之法律有利於行為人者，適用最有利於行為人之
    法律，現行刑法第2 條第1 項定有明文。此條規定乃與刑法
    第1 條罪刑法定主義契合，而貫徹法律禁止溯及既往原則，
    係規範行為後法律變更所生新舊法律比較適用之準據法，是
    刑法第2 條本身雖經修正，但刑法第2 條既屬適用法律之準
    據法，本身尚無比較新舊法之問題，應一律適用裁判時之現
    行刑法第2 條規定以決定適用之刑罰法律，先予辨明。又以
    本次刑法修正之比較新舊法，應就罪刑有關之共犯、未遂犯
    、想像競合犯、牽連犯、連續犯、結合犯，以及累犯加重、
    自首減輕暨其他法定加減原因（如身分加減）與加減例等一
    切情形，本於統一性及整體性原則，綜其全部罪刑之結果而
    為比較，亦有最高法院95年度第8 次刑事庭會議決議可資參
    照。是按：
  (一)刑法第320 條第1 項之普通竊盜罪，法定刑得科銀元500 元
    以下罰金，據修正後刑法施行法增訂第1 條之1 ：「中華民
    國九十四年一月七日刑法修正施行後，刑法分則編所定罰金
    之貨幣單位為新臺幣。九十四年一月七日刑法修正時，刑法
    分則編未修正之條文定有罰金者，自九十四年一月七日刑法
    修正施行後，就其所定數額提高為三十倍。但七十二年六月
    二十六日至九十四年一月七日新增或修正之條文，就其所定
    數額提高為三倍」及刑法第33條第5 款修正為：「主刑之種
    類如下：五、罰金：新臺幣一千元以上，以百元計算之」等
    規定，是依修正後之法律，刑法第320 條第1 項之竊盜罪所
    得科處之罰金刑最高為新臺幣15,000元（500 元30）、最
    低為新臺幣1,000 元；然依被告行為時之刑罰法律，即罰金
    罰鍰提高標準條例第1 條前段規定之提高倍數10倍及刑法第
    33條第5 款規定之罰金最低額1 元計算，該罪之罰金刑最高
    為銀元5,000 元，最低額為銀元1 元，若換算為新臺幣，最
    高額雖與新法同為新臺幣15,000元，然最低額僅為新臺幣30
    元。因此，比較上述修正前、後之刑罰法律，自應以被告行
    為時關於科處罰金刑之法律較有利於被告。
  (二)又被告行為後新法業已刪除連續犯之規定，此刪除雖非犯罪
    構成要件之變更，但顯已影響行為人刑罰之法律效果，自屬
    法律有變更，依新法第2 條第1 項規定，比較新、舊法結果
    ，仍應適用較有利於被告之行為時法律即舊法論以連續犯（
    最高法院95年第8 次刑事庭會議決議參照）。
  (三)被告犯罪時之刑法第41條第1 項前段係規定：「犯最重本刑
    為五年以下有期徒刑以下之刑之罪，而受六個月以下有期徒
    刑或拘役之宣告，因身體、教育、職業、家庭之關係或其他
    正當事由，執行顯有困難者，得以一元以上三元以下折算一
    日，易科罰金。」又被告行為時之易科罰金折算標準，修正
    前罰金罰鍰提高標準條例第2 條（現已刪除）規定，就其原
    定數額提高為100 倍折算一日，則本件被告行為時之易科罰
    金折算標準，最高應以銀元300 元折算一日，經折算為新臺
    幣後，應以新臺幣900 元折算為一日。惟95年7 月1 日修正
    公布施行之刑法第41條第1 項前段則規定：「犯最重本刑為
    五年以下有期徒刑以下之刑之罪，而受六個月以下有期徒刑
    或拘役之宣告者，得以新臺幣1,000 元、2,000 元或3,000
    元折算一日，易科罰金。」比較修正前後之易科罰金折算標
    準，以95年7 月1 日修正公布施行前之規定，較有利於被告
    ，則應依刑法第2 條第1 項前段，適用修正前刑法第41條第
    1 項前段之規定，定其折算標準。
  (四)綜合上述各條文修正前、後之比較，揆諸前揭最高法院決議
    及修正後刑法第2 條第1 項前段、但書規定之「從舊從輕」
    原則，因被告所犯刑法第320 條第1 項之普通竊盜罪，依修
    正前刑法第33條第5 款規定，其法定得予科處之罰金刑最低
    額度較低，且被告於本件依修正前刑法第56條之規定，對其
    論以連續犯較為有利，又依修正前刑法第41條第1 項前段規
    定，其所受拘役刑易科罰金之折算標準額度亦較低，綜其全
    部罪刑之比較，自應一體適用被告行為時之法律，即修正前
    刑法之相關規定及罰金罰鍰提高標準條例第1 條前段、修正
    前罰金罰鍰提高標準條例第2條規定，予以論處。
三、核被告所為，係犯刑法第320 條第1 項之普通竊盜罪。被告
    前後三次竊盜犯行，時間緊接，所犯為構成要件相同之罪名
    ，顯係基於概括犯意反覆實施，為連續犯，應依修正前刑法
    第56條之規定論以一罪，並加重其刑。被告關於犯罪事實欄
    一、(一)及(二)所載之竊盜犯行，固未據檢察官於聲請簡易判決
    處刑書中載明，然與已聲請簡易判決處刑並經論罪之部分具
    有修正前刑法連續犯之裁判上一罪關係，應為起訴效力所及
    ，本院自應併予審判。
四、原判決以被告犯罪事證明確，予以論罪科刑，固非無見，惟
    原審僅就被告關於事實欄一、(三)所載之竊盜犯行予以論罪，
    對於被告上開事實欄一、(一)及(二)所載之竊盜犯行未予審酌，
    尚有未洽，檢察官據此提起上訴，為有理由，應由本院將原
    簡易判決予以撤銷改判。
五、爰審酌被告連續竊取告訴人甲○○所有之上述商品，影響社
    會治安及民眾財產安全非淺，迄今未與告訴人和解，賠償其
    損害，及其行竊所用之手段、竊得財物之數量及價值，暨犯
    後坦承犯行，尚有悔意之犯罪後態度等一切情狀，量處如主
    文第二項所示之刑，並依修正前刑法第41條第1 項前段及修
    正前罰金罰鍰提高標準條例第2 條之規定，諭知易科罰金之
    折算標準。
據上論斷，應依刑事訴訟法第455 條之1 第3 項、第369 條第1
項前段、第364 條、第299 條第1 項前段，刑法第2 條第1 項前
段、第320 條第1 項，修正前刑法第56條、第41條第1 項前段，
罰金罰鍰提高標準條例第1 條前段，修正前罰金罰鍰提高標準條
例第2 條，現行法規所定貨幣單位折算新台幣條例第2 條，判決
如主文。
中    華    民    國    95    年    10    月    18    日
                  刑事第三庭  審判長法  官  唐光義
                                    法  官  郭妙俐
                                    法  官  楊萬益
上正本證明與原本無異。
不得上訴。
                                    書記官  李國敬
中    華    民    國    95    年    10    月    18    日
附錄論罪科刑法條
刑法第三百二十條第一項
意圖為自己或第三人不法之所有，而竊取他人之動產者，為竊盜
罪，處五年以下有期徒刑、拘役或五百元以下罰金。


司法院資訊處製作；財團法人民間司法改革基金會備份。
